最高法院刑事判決　　　　　　　　　　　　　　　九十一年度台上字第一四九六號
　　上　訴　人　甲○○
右上訴人因盜匪案件，不服台灣高等法院台中分院中華民國八十八年十二月八日第二
審更審判決（八十九年度上更(二)字第三六號，起訴案號：台灣台中地方法院檢察署八
十五年度偵字第三八三九號），提起上訴，本院判決如左：
    主  文
原判決撤銷，發回臺灣高等法院臺中分院。
    理  由
本件原判決認定上訴人甲○○與業經判刑確定之林光倫二人，於民國八十四年九月二
十四日晚上十時二十分許，同騎乘一部黑色豪邁機車，途經台中市西屯區龍潭里龍洋
巷，見廖秀選（下稱廖女）獨自一人騎乘機車途經該處，認有機可乘，竟共同基於意
圖為自己不法所有之犯意聯絡，俟四下無人之際，故意自後擦撞廖女機車使其倒地。
上訴人與林光倫隨即下車，由上訴人持黑色不明槍枝一把（不能證明係屬列管之槍械
）抵住廖女左太陽穴，其二人並掐住廖女脖子，致使廖女不能抗拒，由林光倫下手強
取廖女戴於頸上之金項鍊一條，得手後即共乘上開機車逃逸，迄同年十月二日為警循
線查獲等情。因而撤銷第一審關於上訴人部分之判決，改判論處上訴人共同意圖為自
己不法所有，以強暴致使不能抗拒而取他人之物罪刑，固非無見。
惟查：原判決認定上訴人夥同林光倫二人，共乘黑色豪邁機車強劫廖女之金項鍊一條
等情，而論以懲治盜匪條例第五條第一項第一款之罪。其理由復說明：廖女所指上訴
人犯案所騎機車之牌號（最後一個英文字母為Ａ，阿拉伯數字為９１７），經向台灣
省交通處公路局台中監理所函查該所列管機車車牌「最後一個英文字母為Ａ，阿拉伯
數字為９１７」之車籍資料核對結果，雖不能發現與上訴人有關，然上訴人經常以行
竊所得之機車犯案，上開函查結果並不能為有利於上訴人之認定云云（見原判決第五
面第四行至第七行）；似謂上訴人犯案所騎之前揭黑色豪邁機車，有可能為其行竊所
得。果爾，則上訴人是否併有竊車之犯行？若有，其竊車行為與本件強劫犯行有無方
法結果之牽連關係？此與判斷上訴人除犯本件強盜罪外，是否另牽連觸犯竊盜罪有關
，自有併予調查釐清之必要。原審未進一步調查該等號碼之機車有無失竊紀錄，詳予
查明，遽行判決，尚嫌調查未盡。又原判決適用懲治盜匪條例第五條第一項第一款之
規定，論處上訴人前揭盜匪罪刑。然查上開條例業經總統於九十一年一月三十日公布
廢止，並於同年二月一日生效；茲該條例既經廢止，而回歸適用普通刑法處斷，即有
刑法第二條第一項新舊法比較適用之問題。原判決未及為新舊法比較適用，於法尚有
未合。上訴意旨雖未指摘及此，然以上均為本院得依職權調查之事項，應認原判決仍
有撤銷發回之原因。又原判決不另為無罪諭知部分，與發回部分有審判不可分關係，
應併予發回。
據上論結，應依刑事訴訟法第三百九十七條、第四百零一條，判決如主文。
中      華      民      國    九十一    年      三      月    二十一    日
                              最高法院刑事第六庭
                                  審判長法官  吳  雄  銘
                                        法官  池  啟  明
                                        法官  石  木  欽
                                        法官  郭  毓  洲
                                        法官  吳  三  龍
      右正本證明與原本無異
                                              書  記  官
中      華      民      國    九十一    年      三      月    二十五    日
